【裁判字號】    95,訴,1417
【裁判日期】    951229
【裁判案由】    侵權行為損害賠償
【裁判全文】
臺灣臺南地方法院民事判決              95年度訴字第1417號
原      告  乙○
被      告  甲○○
上當事人間請求侵權行為損害賠償事件，經本院於民國95年12月
28日言詞辯論終結，判決如下：
    主      文
被告應給付原告新台幣捌拾壹萬柒仟肆佰捌拾壹元，及自民國九
十五年九月十四日起至清償日止，按週年利率百分之五計算之利
息。
原告其餘之訴駁回。
訴訟費用由被告負擔百分之七十七，餘由原告負擔。
本判決第一項於原告以新台幣貳拾柒萬仟元為被告供擔保後，
得假執行。
原告其餘假執行之聲請駁回。
    事實及理由
一、被告經合法送達，無正當理由未於最後言詞辯論期日到場，
    核無民事訴訟法第386條各款所列情形，爰准原告之聲請，
    由其一造辯論而為判決。
二、原告起訴主張：被告甲○○於民國94年12月20日上午10時25
    分許，騎乘車號OOF-012號重型機車，沿臺南市○○○路自
    西往東方向行駛，途經公園南路283號時，本應注意機車行
    駛時，駕駛人應注意兩車併行之間隔，並隨時採取必要之安
    全措施，而依當時情形並非不能注意，竟疏於注意，於綠燈
    前進時未保持安全間隔距離，而與適時沿同向前進，由原告
    所騎乘車號SOA-158號之輕型機車發生擦撞，致原告受有左
    脛骨平台處粉碎性骨折及前十字韌帶撕裂性骨折之傷害。刑
    事部分並經刑事庭以95年度交簡字第492號判決被告過失傷
    害罪有期徒刑4月確定。為此依據侵權行為損害賠償之法律
    關係，請求被告賠償新台幣（下同）1,059,697元，及自起
    訴狀繕本送達翌日起至清償日止，按週年利率百分之5計算
    之利息。並願供擔保，請准宣告假執行。茲將請求明細臚列
    如下：
    1.醫療費用8,049元：有台南醫院收據影本11紙及奇美醫院
      收據影本1紙為憑。
    2.看護費用12萬元：原告因本事故住院12天，出院後仍須他
      人看護48天，共計60天，期間委請第三人劉麗珠看護，支
      出費用為12萬元，有看護收據影本1紙可證。
    3.勞動力減少之損失731,648元：原告因本次事故，造成左
      脛骨骨折，此有奇美醫院診斷證明書可稽。按勞工保險殘
      廢給付標準表認定原告為第13級殘廢，而原告每月工作所
      得為25,872元，即年收入為310,464元，故每年減少勞動
      能力之損失為71,624元，原告現年47歲，可工作到60歲，
      共計731,648元【計算式：71,624（元）×10.0000000（
      此為應工作年限之13年之霍夫曼計算系數）＝731,648（
      元，元以下四捨五入）】。
    4.精神慰撫金20萬元：
      原告從一個原本完全獨立之人，卻因本事故變成殘障人士
      ，須長期由他人照顧且復建之路遙遙無期，除自尊受損外
      ，精神上之痛苦更是鉅大，爰綜合考量原告與被告雙方之
      身分、態度等種種因素，依民法第195條之規定，請求精
      神慰撫金20萬元。
三、得心證之理由：
  (一)原告主張被告甲○○於94年12月20日上午10時25分許，騎乘
    車號OOF-012號重型機車，沿臺南市○○○路自西往東方向
    行駛，途經公園南路283號時，本應注意機車行駛時，駕駛
    人應注意兩車併行之間隔，並隨時採取必要之安全措施，而
    依當時情形並非不能注意，竟疏於注意，於綠燈前進時未保
    持安全間隔距離，而與適時沿同向前進，由原告所騎乘車號
    SOA-158號之輕型機車發生擦撞，致原告受有左脛骨平台處
    粉碎性骨折及前十字韌帶撕裂性骨折之傷害等情，業據原告
    提出診斷證明書為證，而被告上開過失傷害之犯行，業經檢
    察官提起公訴，並經本院刑事庭判決被告過失傷害罪處有期
    徒刑4月確定乙節，亦經本院調取本院95年度交簡字第492號
    刑事卷宗全卷審認無訛，而被告經合法通知，未於言詞辯論
    期日到場，亦未提出準備書狀爭執，依民事訴訟法第280條
    第3項準用同條第1項規定之結果，視同被告對原告所主張之
    前開事實自認為真正，是原告此部份主張，自堪信實。
  (二)按汽車、機車或其他非依軌道行駛之動力車輛，在使用中加
    損害於他人者，駕駛人應賠償因此所生之損害；又不法侵害
    他人之身體或健康者，對於被害人因此喪失或減少勞動能力
    或增加生活上之需要時，應負損害賠償責任；及不法侵害他
    人之身體、健康、名譽、自由、信用、隱私、貞操，或不法
    侵害其他人格法益而情節重大者，被害人雖非財產上之損害
    ，亦得請求賠償相當之金額，民法第191條之2前段、第193
    條第1項、第195條第1項分別定有明文。被告具有上述過失
    ，與原告騎乘之機車發生交通事故，導致原告身體受傷之事
    實，業如上述，被告之過失行為，顯與原告身體所受傷害間
    有因果關係，係不法侵害原告之權利，是原告依據侵權行為
    之法律關係，請求被告賠償其損害，自屬有據。茲就原告請
    求損害賠償之項目及金額是否應予准許，分述如下：
    1. 醫療費用8,049元部分：原告主張其因本件車禍求醫就診
       ，支出醫療費用8,049元，業據其提出台南醫院收據11紙
       及奇美醫院收據1紙為憑，核屬相符，是此部分請求為有
       理由，應予准許。
    2.看護費用12萬元：原告主張其因本事故住院12天，出院後
      仍須他人看護48天，共計60天，期間委請第三人劉麗珠看
      護，每月費用為6萬元，共支出費用12萬元等情，固據其
      提出看護收據1紙為憑，惟原告並未就其需要他人照料生
      活起居達60天乙節舉證證明之，而核諸原告所提出之行政
      院衛生署台南醫院95年9月11日診斷證明書之記載，原告
      於94年12月20日住院並接受復位及鋼板固定手術，94年12
      月27日出院，術後石膏固定六星期等語，堪認原告於石膏
      固定期間內，確實有因傷勢及行動不便而須他人照料生活
      起居之必要，而原告主張其聘請看護每月費用為6萬元，
      經以每月30日換算後，每日費用為2,000元，核與現行坊
      間居家照護人員收取之費用相當，是原告請求被告賠償看
      護費用在84,000元【計算式：2,000（元）×42（日）＝
      84,000（元）】之範圍內，為有理由，應可准許，逾此部
      分之請求，為無理由，應不予准許。
    3.勞動力減少之損失731,648元：原告主張其因本次事故，
      造成左脛骨骨折，而受有第13級殘廢乙節，業據其提出奇
      美醫院殘廢診斷書1紙為證，復經該院函覆本院稱原告之
      傷勢造成其左膝運動障礙，符合勞工保險殘廢給付標準表
      第147項之下肢機能障礙，有該院95年10月20日（95）奇
      醫字第4744號函附病情摘要表在卷可參，是原告此部分主
      張即堪認為真實。查原告受傷前，原擔任台南市政府公有
      停車場之收費員，每月薪資為25,872元，有其提出之收費
      員僱用契約書1紙可證，而其受傷時為46歲7個月，以47歲
      計算至勞工強制退休年齡60歲，尚有13年，以前開所述原
      告受傷前之每月薪資為25,872元計算，其年收入為310,46
      4元，每年減少勞動能力之損失為71,624元【計算式：310
      ,464（元）×23.07%（為殘廢等級13級所減少勞動能力之
      比率）＝71,624（元）】，經依霍夫曼計算法扣除中間利
      息後，合計13年減少勞動能力之工作損失為731,648元【
      計算式：71,624（元）×10.0000000＝731,648（元）】
      ，是原告此部分請求，為有理由，應予准許。
    4.精神慰撫金部分：按慰撫金數額之認定，除依被告所受身
      體上及精神上痛苦程度及所造成之影響予以衡量外，尚須
      斟酌兩造之身分資力與加害之程度等情予以核定。查原告
      因本次車禍，受有左脛骨平台處粉碎性骨折及前十字韌帶
      撕裂性骨折之傷害，且該傷勢業經財團法人奇美醫院認定
      符合勞工殘廢給付標準第147項之下肢機能障礙，屬第13
      級殘廢等情，業已認定如上。又原告教育程度為高職畢業
      、現於台南市政府公有停車場擔任收費員工作，94年有薪
      資所得35萬餘元、名下無其他財產，而被告為國小畢業、
      職業為道士、94年有薪資所得34萬元，名下無其他財產等
      情，此業據原告提出畢業證書影本、在職證明書影本各1
      紙於本院陳明及被告於警詢時之陳述，並有兩造之稅務電
      子閘門財產所得調件明細表在卷可按。本院綜參上情，認
      原告此部份請求20萬元之精神慰撫金以為賠償，並無過當
      ，是此部分請求應予准許。
    5.綜上所述，原告所受之損害，合計為1,023,697元【計算
      式：8,049（元）＋84,000（元）＋731,648（元）＋200,
      000（元）＝1,023,697（元）】。
  (三)再按，保險人依強制汽車責任保險法規定給付之保險金，視
    為加害人或被保險人損害賠償金額之一部分；加害人或被保
    險人受賠償請求時，得扣除之，強制汽車責任保險法第32條
    定有明文。經查，訴外人華南產物保險股份有限公司業已核
    准理賠原告強制汽車責任保險給付206,216元（其中傷害醫
    療給付6,216元，殘廢給付20萬元），有該公司95年12月22
    日函暨理賠計算書、匯款回條、領款收據等件在卷可稽，且
    為原告所不爭執，是被告應賠償原告之金額依法扣除上開金
    額後，原告所得請求之金額計為817,481元【計算式：1,023
    ,697（元）－206,216（元）＝817,481（元）】
  (四)又按給付有確定期限者，債務人自期限屆滿時起，負遲延責
    任。給付無確定期限者，債務人於債權人得請求給付時，經
    其催告而未為給付，自受催告時起，負遲延責任。其經債權
    人起訴而送達訴狀，或依督促程序送達支付命令，或為其他
    相類之行為者，與催告有同一之效力；民法第229條第1、2
    項分別定有明文。又遲延之債務，以支付金錢為標的者，債
    權人得請求依法定利率計算之遲延利息。但約定利率較高者
    ，仍從其約定利率；而應付利息之債務，其利率未經約定，
    亦無法律可據者，週年利率為百分之5；亦為同法第233條第
    1項及第203條所明定。原告請求被告應給付之前開金額，並
    未定有給付之期限，而本件起訴狀繕本係於95年9月13日送
    達被告收受（參見本院95年度南簡調字第728號卷第25頁）
    ，則原告請求被告應自95年9月14日起，按週年利率百分之5
    計算遲延利息，核無不合，應予准許。
  (五)綜上所述，原告依據侵權行為損害賠償之法律關係，請求被
    告賠償817,481元，及自起訴狀繕本送達翌日即95年9月14日
    起至清償日止，按週年利率百分之5計算之利息，即有理由
    ，應予准許，逾此所為之請求，為無理由，應予駁回。
四、原告陳明願供擔保以代釋明，聲請宣告假執行，經核原告勝
    訴部份，合於法律之規定，爰酌定如主文第四項之金額宣告
    之；至於原告敗訴部分，其假執行之聲請業因訴之駁回而失
    所依附，不予准許，併予駁回之。
五、結論：本件原告之訴為一部有理由、一部無理由，依民事訴
    訟法第385條第1項前段、第79條、第390條第2項，判決如主
    文。
中    華    民    國    95    年    12    月    29    日
                  民事第二庭    法  官  張家瑛
以上正本係照原本作成。
如對本判決上訴，須於判決送達後20日內向本院提出上訴狀。
中    華    民    國    95    年    12    月    29    日
                                書記官  蔡蘭櫻


司法院資訊處製作；財團法人民間司法改革基金會備份。
